ACORDAO-COMPLETO-2538505

ACÓRDÃO 1995/2022 ATA 34/2022 - PLENÁRIO

VISTOS, relatados e discutidos este Relatório de Auditoria realizada em parceria pela Secretaria do TCU no Estado do Mato Grosso do Sul, CGU/MS, TCE/MS, CGE/MS e a CGM/Campo Grande/MS, destinada a avaliar susceptibilidade à fraude e à corrupção das organizações públicas do estado, em face de seus respectivos poderes de compra e de regulação; 
ACORDAM os Ministros do Tribunal de Contas da União, reunidos em Sessão do Plenário, ante as razões expostas pelo Relator, em:
9.1. dar ciência desta deliberação à CGU e às unidades dos órgãos da administração direta, autárquica e fundacional do Poder Executivo Federal situados no Mato Grosso do Sul (sujeitas ao Decreto 9.203/2017) e às unidades dos órgãos do Poder Judiciário, Conselhos de Classe e Sistema "S" situados no Mato Grosso do Sul, dispostos no Apêndice "J" do relatório de peça 222, informando-lhes que o Relatório e Voto que o fundamentam podem ser acessados no sítio eletrônico www.tcu.gov.br/acordaos; e
9.2. encerrar os presentes autos;

Relatório de auditora para avaliar a suscetibilidade de organizações públicas federais situadas no Estado de Mato Grosso do Sul ao risco de ocorrências de fraude e corrupção.

Administração Regional do Senac no Estado do Mato Grosso do Sul; Administração Regional do Senar no Estado do Mato Grosso do Sul; Administração Regional do Sesc no Estado do Mato Grosso do Sul; Comando da Marinha; Conselho de Arquitetura e Urbanismo do Estado de Mato Grosso do Sul; Conselho Regional de Administração do Mato Grosso do Sul; Conselho Regional de Contabilidade do Estado de Mato Grosso do Sul; Conselho Regional de Corretores de Imóveis 14ª Região (MS); Conselho Regional de Economia 20ª Região (MS); Conselho Regional de Educação Física da 11ª Região (MS); Conselho Regional de Enfermagem do Mato Grosso do Sul; Conselho Regional de Engenharia e Agronomia do Estado de Mato Grosso do Sul; Conselho Regional de Farmácia do Estado do Mato Grosso do Sul; Conselho Regional de Fisioterapia e Terapia Ocupacional da 13ª Região (MS); Conselho Regional de Medicina do Estado de Mato Grosso do Sul; Conselho Regional de Odontologia do Mato Grosso do Sul; Conselho Regional de Psicologia 14ª Região (MS); Conselho Regional de Química Xx Região (MS); Conselho Regional de Representantes Comerciais do Estado do Mato Grosso do Sul; Conselho Regional de Serviço Social 21ª Região (MS); Conselho Regional de Técnicos em Radiologia 12ª Região (MT e MS); Departamento Regional do Senai no Estado do Mato Grosso do Sul; Departamento Regional do Sesi no Estado do Mato Grosso do Sul; Fundação Universidade Federal da Grande Dourados; Fundação Universidade Federal de Mato Grosso do Sul; Instituto Federal de Educação, Ciência e Tecnologia do Mato Grosso do Sul; Núcleo Estadual do Ministério da Saúde no Estado do Mato Grosso do Sul; Serviço de Apoio às Micro e Pequenas Empresas do Mato Grosso do Sul; Serviço Nacional de Aprendizagem do Cooperativismo no Estado do Mato Grosso do Sul; Superintendência Estadual da Funasa no Estado do Mato Grosso do Sul; Superintendência Regional do Incra no Estado do Mato Grosso do Sul; Superintendência Regional do Trabalho no Estado do Mato Grosso do Sul; Tribunal Regional do Trabalho da 24ª Região/MS; Tribunal Regional Eleitoral do Mato Grosso do Sul.

3. Interessados/Responsáveis: não há.

13.1. Ministros presentes: Benjamin Zymler (na Presidência), Augusto Nardes (Relator), Aroldo Cedraz, Jorge Oliveira e Antonio Anastasia.
13.2. Ministros-Substitutos convocados: Augusto Sherman Cavalcanti, Marcos Bemquerer Costa e André Luís de Carvalho.

AUGUSTO NARDES

Cuidam os autos de auditoria operacional realizada em parceria pela Secretaria do TCU no Estado do Mato Grosso do Sul, CGU/MS, TCE/MS, CGE/MS e a CGM/Campo Grande/MS, destinada a avaliar susceptibilidade à fraude e à corrupção das organizações públicas do estado, em face de seus respectivos poderes de compra e de regulação. 
2.	Transcrevo a seguir, com os ajustes de forma que julgo cabíveis, a instrução elaborada pela Diretoria de Inteligência para o Controle e o Combate à Corrupção - Diccor (peça 460) , cujo encaminhamento teve a anuência do corpo diretivo da Secretaria de Orientação, Métodos, Informações, Inteligência para o Controle e o Combate à Corrupção - SOMA (peça 461) .
"INTRODUÇÃO	
Trata-se de auditoria operacional destinada a avaliar a susceptibilidade a fraude e corrupção das organizações públicas do estado do Mato Grosso do Sul, buscando-se na determinação do poder de compra e da regulação de suas instituições federais, estaduais e municipais e na comparação desse poder de cada organização com sua aderência às boas práticas de combate à fraude/corrupção do referencial do TCU.
ANÁLISE E CONCLUSÃO
Após a prolação do Acórdão 958/2019-TCU-Plenário, da relatoria do ministro Augusto Nardes, a Secretaria-Geral de Controle Externo (Segecex) solicitou autorização para tratar o monitoramento determinado pelo Acórdão 958/2019-TCU-Plenário em processo administrativo no âmbito das atividades previstas na Ordem de Serviço (OS) Segecex 15, de 10 de julho de 2019.
A OS Segecex nº 15/2019 designou servidor para disseminar junto às demais secretarias do TCU nos estados a avaliação da suscetibilidade a fraude e corrupção de órgãos públicos realizada pelos integrantes da rede de controle no Mato Grosso do Sul, bem como orientar a realização de trabalhos de replicação da experiência no tema conduzido pela SEC-MS, com vistas ao mapeamento de suscetibilidade a fraude e corrupção das organizações públicas federais, estaduais e municipais brasileiras sob a perspectiva estadual e à construção de uma estratégia nacional de prevenção e combate à fraude e corrupção.
No voto que embasou o Acórdão 958/2019-TCU-Plenário, o Ministro Augusto Nardes assim se pronunciou:
'...
45. 	Considerando todas essas informações, constata-se que o programa de integridade, no âmbito da administração direta, autárquica e fundacional do Poder Executivo Federal, realmente está em plena fase de implementação. Há, inclusive, um painel de controle na página da CGU, denominado Painel Integridade Pública, dando conta do andamento do programa (disponível em http://paineis.cgu.gov.br/integridadepublica/index.htm) .¿ Dessa forma, embora considere de extrema utilidade levar ao conhecimento dos dirigentes locais os resultados alcançados, penso que a recomendação proposta pela unidade técnica para a implementação das práticas identificadas, combinada com a determinação de um plano de ação para adoção dessas medidas, deve ser adequada ao contexto descrito.¿
46. 	Além dessa adequação, os resultados alcançados devem ser levados ao conhecimento da liderança máxima dos ministérios, autarquias e fundações envolvidas, para que considerem as deficiências no cumprimento das práticas de combate à fraude e corrupção, aqui identificadas, na formulação/revisão de seus planos de integridade.¿¿¿
47. 	As conclusões deste trabalho devem ser levadas ainda ao conhecimento da CGU, a fim de que avalie, no âmbito das reuniões do Comitê Interministerial de Governança, a oportunidade e conveniência de aproveitar a metodologia utilizada neste trabalho em eventual formatação de indicadores para monitorar o estágio de evolução da integridade institucional das organizações sujeitas ao Decreto 9.203/2017.¿
48. 	Por fim, me parece que a Segecex poderia aproveitar a exitosa experiência deste trabalho para as futuras apurações de indicadores de risco à fraude e à corrupção, e até mesmo os de governança, como o IGG. Considerando os compromissos assumidos pelos órgãos de controle interno e externo de todo o país em 2017 e 2018, entendo que os indicadores de corrupção, e talvez os de governança, possam ser formatados no âmbito do Fórum de Controle, priorizando a homogeneidade e a qualidade desses trabalhos, bem como a sua economicidade. No que diz respeito aos órgãos da administração direta, autárquica e fundacional, tendo em conta a edição da Política de Governança Pública, que tem a integridade como uma de suas diretrizes, entendo que os indicadores de governança e corrupção, doravante, deveriam utilizar como critério de verificação preferencial o Decreto 9.203/2017, suas normas regulamentadoras e os guias e recomendações do próprio governo federal.'
Por outro lado, em 2021 foi criado o Programa Nacional de Prevenção à Corrupção - PNPC para apoiar os gestores das organizações públicas das três esferas de governo, dos três Poderes, em todos os estados da federação do País, com o objetivo de contribuir com tais gestores a reduzir os níveis de fraude e corrupção a patamares similares aos de países desenvolvidos.¿Fazem parte do PNPC não só o Tribunal de Contas da União, como também a Controladoria Geral da União - CGU, como patrocinadores, e todos os outros órgãos que fazem parte das Redes de Controle de todos os Estados da Federação. O Programa é desenvolvido pelas Redes de Controle de todo o Brasil, por intermédio de uma plataforma denominada e-Prevenção, tendo registrado mais de 60% de adesão do setor público (disponível em http://www.rededecontrole.gov.br/wp-content/uploads/2022/05/APRESENTA%C3%87%C3%83O-RESULTADOS-PNPC_08DEZ2021-v.2.pdf, acesso em 16/5/2022) .
O PNPC foi desenvolvido com a previsão bianual de medição do progresso das organizações. Em 2022, conta com o apoio das controladorias, a fim de que o controle interno possa auxiliar as suas unidades vinculadas na implementação das boas práticas de prevenção à corrupção, conforme plano de ação desenvolvido.¿
Em conclusão, e uma vez que no âmbito do TCU, a SOMA e a SECOR lideram um grupo de Secretarias na condução do PNPC, faz-se necessário encerrar o presente processo, uma vez que o PNPC já se destina a auxiliar e acompanhar os gestores públicos na redução dos níveis de fraude e corrupção.
PROPOSTA DE ENCAMINHAMENTO 
Ante todo o exposto, proponho o encaminhamento dos autos ao Gabinete do Exmo. Ministro Relator para encerramento do presente processo, uma vez o PNPC já se presta a acompanhar a evolução das organizações públicas na implementação das práticas de combate à fraude e corrupção."  (grifos no original) .
É o relatório.

André Luiz da Silva Souza (9.554/OAB-MS), Karine Ignacio Pinto (11.787/OAB-MS) e outros, representando Departamento Regional do Sesi no Estado do Mato Grosso do Sul; André Luiz da Silva Souza (9.554/OAB-MS), Karine Ignacio Pinto (11.787/OAB-MS) e outros, representando Departamento Regional do Senai no Estado do Mato Grosso do Sul; Sandrelena Sandim da Silva Maluf (10228/OAB-MS), representando Conselho Regional de Contabilidade do Estado de Mato Grosso do Sul; Daniel Andrade Fonseca, Mariana Félix Gonçalves de Mateus e outros, representando Agência Nacional de Telecomunicações; Maria Lúcia da Silva, Larissa Moreira Costa (16745/OAB-DF) e outros, representando Serviço Brasileiro de Apoio às Micro e Pequenas Empresas - Departamento Nacional; Jose Augusto Correia Neto, Bruno Rodrigues Viveiros e outros, representando Comando da Marinha.

Não atuou.

AUDITORIA OPERACIONAL REALIZADA EM PARCERIA PELO TCU/MS, CGU/MS, TCE/MS, CGE/MS E CGM/CAMPO GRANDE/MS. AVALIAÇÃO DA SUSCEPTIBILIDADE À FRAUDE E À CORRUPÇÃO DE 282 INSTITUIÇÕES DA ADMINISTRAÇÃO FEDERAL, ESTADUAL E MUNICIPAL DO ESTADO, EM FACE DOS RESPECTIVOS PODERES ECONÔMICO E DE REGULAÇÃO. PUBLICAÇÃO DO MAPA DE EXPOSIÇÃO. DETERMINAÇÕES. RECOMENDAÇÕES. CIÊNCIA. MONITORAMENTO DAS DETERMINAÇÕES SENDO REALIZADO EM PROCESSO ADMINISTRATIVO NO ÂMBITO DAS ATIVIDADES PREVISTAS NA ORDEM DE SERVIÇO SEGECEX 15/2019. PROGRAMA NACIONAL DE PREVENÇÃO À CORRUPÇÃO (PNPC), CRIADO EM 2021, APOIA GESTORES PÚBLICOS DAS TRÊS ESFERAS DE GOVERNO A REDUZIR OS NÍVEIS DE FRAUDE E CORRUPÇÃO. ENCERRAMENTO DO PROCESSO.

RELATÓRIO DE AUDITORIA (RA)

Secretaria de Orientação, Métodos, Informações e Inteligência para o CE e o Combate à Corrupção (Soma).

Trata-se de auditoria operacional destinada a avaliar susceptibilidade à fraude e à corrupção das organizações públicas do Estado do Mato Grosso do Sul, baseando-se na determinação do poder de compra e de regulação de suas instituições federais, estaduais e municipais e na comparação desse poder de cada organização com sua aderência às boas práticas de combate à fraude/corrupção do referencial do TCU, utilizando-se de critérios normativos nacionais e internacionais e de opiniões de diversos especialistas no tema, com o objetivo de propor melhorias para a aplicação de boas práticas que diminuam a ocorrência desses casos em todo o Estado.
2.	Conforme visto no relatório precedente, este trabalho, de forma inédita, foi realizado em parceria pelos seguintes órgãos: TCU/MS (SEC-MS) , CGU/MS, TCE/MS, CGE/MS e a CGM/Campo Grande (MS) , tendo sido prolatado o Acórdão 958/2019-TCU-Plenário, de minha relatoria (peça 220) .
3.	Após a referida deliberação, a Secretaria-Geral de Controle Externo (Segecex) emitiu despacho de peça 375, apresentando ponderações a respeito do desdobramento do trabalho, tendo em conta a implantação do atual modelo de gestão e respectivas alterações de clientela.
4.	Segundo registrado pela referida Secretaria-Geral, amparada por estudo constante do processo TC Processo 019.359/2019-5, a presente auditoria serviu de base para iniciativa cujo objetivo era replicar a experiência conduzida no tema pela SEC-MS em outras unidades da federação, com a participação de diversos órgãos das redes de controle estaduais, com vistas a estabelecer uma estratégia nacional de prevenção da corrupção no setor público, além de obter outros benefícios.
5.	Tendo em conta tal iniciativa, que se encontra consubstanciada na Ordem de Serviço (OS) Segecex 15, de 10 de julho de 2019 (peça 374) , a Segecex entende conveniente e oportuno que o desdobramento do trabalho realizado pela rede de controle no Estado do Mato Grosso do Sul seja conduzido em processo administrativo por meio das atividades previstas na citada ordem de serviço.
6.	Inclui-se entre tais desdobramentos, segundo a Segecex, a série de determinações e recomendações destinadas a unidades de diversos órgãos e entidades federais situadas no Estado do Mato Grosso do Sul, em relação às quais o Plenário do TCU determinou, por meio do subitem 9.8 do Acórdão 958/2019, que fosse autuado processo de monitoramento.
7.	Dessa forma, verifica-se que a abordagem a ser adotada para avaliar a suscetibilidade a fraude e corrupção das organizações públicas federais, estaduais e municipais sob a perspectiva estadual evoluiu nesta Corte de Contas desde a prolação do Acórdão 958/2019-TCU-Plenário, no sentido de que a metodologia adotada pela rede de controle no Estado do Mato Grosso do Sul seja adaptada e simplificada para viabilizar sua replicação nas outras redes de controle estaduais e para obter ampla participação das citadas redes, de parceiros e de gestores públicos nos estados.
8.	Ao final do despacho de peça 375, a Segecex submeteu os autos ao meu Gabinete, solicitando autorização para que trate o desdobramento do trabalho de avaliação da suscetibilidade a fraude e corrupção das organizações públicas do Estado do Mato Grosso do Sul em processo administrativo no âmbito das atividades previstas na OS Segecex 15/2019.
9.	Considerando a nova realidade administrativa do Tribunal e entendendo que outros desdobramentos previstos na OS Segecex 15/2019, que não seja o monitoramento determinado no referido Acórdão 958/2019, não dependem de qualquer autorização deste relator, por meio do despacho de peça 423, autorizei que o monitoramento proposto seja viabilizado em processo administrativo no âmbito das atividades previstas na referida ordem de serviço, considerando-o como uma etapa inicial do planejamento dos trabalhos e tendo em conta as sugestões constantes do item 48 de meu voto que fundamentou a mencionada deliberação, reproduzido a seguir:
48. 	Por fim, me parece que a Segecex poderia aproveitar a exitosa experiência deste trabalho para as futuras apurações de indicadores de risco à fraude e à corrupção, e até mesmo os de governança, como o IGG. Considerando os compromissos assumidos pelos órgãos de controle interno e externo de todo o país em 2017 e 2018, entendo que os indicadores de corrupção, e talvez os de governança, possam ser formatados no âmbito do Fórum de Controle, priorizando a homogeneidade e a qualidade desses trabalhos, bem como a sua economicidade. No que diz respeito aos órgãos da administração direta, autárquica e fundacional, tendo em conta a edição da Política de Governança Pública, que tem a integridade como uma de suas diretrizes, entendo que os indicadores de governança e corrupção, doravante, deveriam utilizar como critério de verificação preferencial o Decreto 9.203/2017, suas normas regulamentadoras e os guias e recomendações do próprio governo federal.
10.	Ademais, com relação ao monitoramento, o despacho de peça 423 trouxe destaques de meu voto (a seguir reproduzidos) à situação dos órgãos federais sujeitos ao Decreto 9.203/2019, mencionando que o monitoramento determinado no âmbito do Acórdão 958/2019-TCU-Plenário pode colaborar com os resultados possíveis do programa de integridade que compõe o referido decreto e auxiliar na condução dos desdobramentos pretendidos na OS Segecex 15/2019.
37.		Embora tenham sido utilizadas metodologias diferentes em ambos os trabalhos, e apesar de, à primeira vista, algumas divergências poderem aparentar incoerências, os resultados alcançados podem ser úteis para uma avaliação das altas lideranças dessas instituições, que estão em processo de implementação de um programa de integridade institucional, no âmbito da Política de Governança Pública, lançada em novembro de 2017.
38.		Ocorre que, aderindo ao esforço deste Tribunal, no âmbito da Enccla - Estratégia Nacional de Combate à Corrupção e à Lavagem de Dinheiro, para institucionalizar um programa de integridade para o setor público brasileiro, foi proposta, e acolhida, no governo anterior, no art. 3º, inciso II, do Decreto 9.203/2017, a inclusão da integridade como um dos princípios da Política de Governança da administração pública federal direta, autárquica e fundacional do Poder Executivo Federal.
39.		Baseado nessa diretriz, o art. 19 do referido Decreto dispôs que os órgãos e as entidades da administração direta, autárquica e fundacional deveriam instituir programa de integridade, com o objetivo de promover a adoção de medidas e ações institucionais destinadas à prevenção, à detecção, à punição e à remediação de fraudes e atos de corrupção, estruturado nos seguintes eixos: comprometimento e apoio da alta administração; existência de unidade responsável pela implementação no órgão ou na entidade; análise, avaliação e gestão dos riscos associados ao tema da integridade; e monitoramento contínuo dos atributos do programa de integridade.
40.		O art. 20 do Decreto concedeu ao Ministério da Transparência e Controladoria-Geral da União (CGU) o prazo de cento e oitenta dias, contado da data de entrada em vigor daquele normativo (22/11/2017) , para que fossem estabelecidos os procedimentos necessários à estruturação, à execução e ao monitoramento dos programas de integridade dos órgãos e das entidades da administração pública federal direta, autárquica e fundacional.
41.		Para regulamentar essa determinação do Decreto, a CGU editou a Portaria 1.089/2018, alterada, em janeiro deste ano, pela Portaria 57/2019. Por meio desse normativo, foram estabelecidos procedimentos para estruturação, execução e monitoramento de programas de integridade em órgãos e entidades do Governo Federal (ministérios, autarquias e fundações públicas) .  
42.		A regulamentação define diretrizes, etapas e prazos para que os órgãos federais criem os próprios programas, com mecanismos para prevenir, detectar, remediar e punir fraudes e atos de corrupção. Embora algumas organizações já estivessem com ações em andamento, a alteração promovida em 2019, sob a égide do novo governo eleito, reforça que os Planos de Integridade são obrigatórios e deveriam ser aprovados até o dia 29 de março de 2019. O documento do referido Plano, conforme define o inciso II, do art. 2º, da Portaria nº 57/2019, deve: ser aprovado pela alta administração; organizar as medidas de integridade a serem adotadas em determinado período de tempo; e ser revisado periodicamente.
43.		Cabe destacar, da redação da Portaria e do Decreto 9.203 (art. 6º) , que compete à alta administração dos órgãos e das entidades a estruturação, execução e monitoramento dos programas de integridade e dos respectivos planos. Alta administração, segundo define o inciso III, do art. 2º, são os Ministros de Estado, ocupantes de cargos de natureza especial, ocupantes de cargo de nível 6 do Grupo-Direção e Assessoramento Superiores - DAS e presidentes e diretores de autarquias, inclusive as especiais, e de fundações públicas ou autoridades de hierarquia equivalente.
44.		O Comitê Interministerial de Governança (CIG) , criado no âmbito do referido Decreto, tratou do tema integridade em algumas de suas reuniões. Na ata da 3ª e da 4ª reunião, ocorridas em 2018, recomendou à CGU que oficiasse aos Ministérios no intuito de que estes intensifiquem no âmbito de seus órgãos e unidades vinculadas a adoção do previsto nos arts. 19 e 20 do Decreto 9.203/2017 (Plano de Integridade) . Na 5ª reunião, de 25/10/2018, foram apresentados informes a respeito dos procedimentos para a implementação de programas de integridade nos órgãos e entidades autárquicas e fundacionais.
45.		Considerando todas essas informações, constata-se que o programa de integridade, no âmbito da administração direta, autárquica e fundacional do Poder Executivo Federal, realmente está em plena fase de implementação. Há, inclusive, um painel de controle na página da GCU, denominado Painel Integridade Pública, dando conta do andamento do programa (disponível em http://paineis.cgu.gov.br/integridadepublica/index.htm) .  Dessa forma, embora considere de extrema utilidade levar ao conhecimento dos dirigentes locais os resultados alcançados, penso que a recomendação proposta pela unidade técnica para a implementação das práticas identificadas, combinada com a determinação de um plano de ação para adoção dessas medidas, deve ser adequada ao contexto descrito.
46.		Além dessa adequação, os resultados alcançados devem ser levados ao conhecimento da liderança máxima dos ministérios, autarquias e fundações envolvidas, para que considerem as deficiências no cumprimento das práticas de combate à fraude e corrupção, aqui identificadas, na formulação/revisão de seus planos de integridade.  
47.		As conclusões deste trabalho devem ser levadas ainda ao conhecimento da CGU, a fim de que avalie, no âmbito das reuniões do Comitê Interministerial de Governança, a oportunidade e conveniência de aproveitar a metodologia utilizada neste trabalho em eventual formatação de indicadores para monitorar o estágio de evolução da integridade institucional das organizações sujeitas ao Decreto 9.203/2017. (grifos acrescidos) .
11.	Na sequência, a Secretaria-Geral de Controle Externo encaminhou os autos à unidade técnica para adoção das providências necessárias à realização do monitoramento do trabalho em processo administrativo no âmbito das atividades previstas na OS Segecex 15/2019.
12.	A Secretaria de Orientação, Métodos, Informações e Inteligência para o Controle Externo e o Combate à Corrupção (SOMA/TCU) encarregou-se de realizar o referido monitoramento, pois, nos termos do art. 35, inciso I, da Portaria-Segecex 2, de 29/1/2021, a ela compete: "desenvolver, propor, sistematizar, avaliar e disseminar diretrizes, normas e orientações relativas às ações de controle externo, bem como à atividade de inteligência e à gestão de informações necessárias ao exercício das funções desempenhadas pelas unidades vinculadas à Segecex, inclusive no combate à corrupção" (art. 35, inciso I, da Portaria-Segecex 2, de 29/1/2021) .
13.	Ao atuar nestes autos, a SOMA registrou que em 2021 foi criado o Programa Nacional de Prevenção à Corrupção - PNPC para apoiar os gestores das organizações públicas das três esferas de governo, dos três Poderes, em todos os estados da federação do País, com o objetivo de contribuir com tais gestores a reduzir os níveis de fraude e corrupção a patamares similares aos de países desenvolvidos.¿Fazem parte do PNPC não só o Tribunal de Contas da União, como também a Controladoria Geral da União - CGU, na qualidade de patrocinadores, e todos os outros órgãos que fazem parte das Redes de Controle de todos os Estados da Federação. 
14.	Registrou, também, que o PNPC: i) é desenvolvido pelas Redes de Controle de todo o Brasil, por intermédio de uma plataforma denominada e-Prevenção, tendo registrado mais de 60% de adesão do setor público (disponível em http://www.rededecontrole.gov.br/wpcontent/uploads/2022/05/APRESENTA%C3%87%C3%83O-RESULTADOSPNPC_08DEZ2021-v.2.pdf, acesso em 16/5/2022) ; ii) foi desenvolvido com a previsão bianual de medição do progresso das organizações; e iii) em 2022, conta com o apoio das controladorias, a fim de que o controle interno possa auxiliar as suas unidades vinculadas na implementação das boas práticas de prevenção à corrupção, conforme plano de ação desenvolvido.
15.	Diante desses elementos, uma vez que o PNPC já se destina a auxiliar e acompanhar os gestores públicos na redução dos níveis de fraude e corrupção, e tendo em vista que no âmbito do TCU a SOMA e a Secretaria Especial de Coordenação das Secretarias do TCU nos Estados (SECOR) lideram um grupo de Secretarias na condução do PNPC, a Diretoria de Inteligência para o Controle e o Combate à Corrupção (Diccor/SOMA) propõe encerrar o presente processo.
16.	No mérito, acolho as análises e encaminhamentos presentes nos pareceres uniformes da Secretaria de Orientação, Métodos, Informações e Inteligência para o Controle Externo e o Combate à Corrupção (SOMA/TCU) (peças 460 e 461) quanto a encerrar o presente processo, as quais adoto como minhas razões de decidir.
17.	De fato, o Programa Nacional de Prevenção à Corrupção - PNPC já se destina a auxiliar e acompanhar os gestores públicos na redução dos níveis de fraude e corrupção e o monitoramento do Acórdão 958/2019-TCU-Plenário será viabilizado em processo administrativo no âmbito das atividades previstas na Ordem de Serviço (OS) Segecex 15, de 10 de julho de 2019, consoante autorizado por mim no despacho de 23 de outubro de 2019.
	Com base no acima exposto, VOTO no sentido de que o Tribunal adote a minuta de acórdão que ora submeto a este Plenário.
TCU, Sala das Sessões Ministro Luciano Brandão Alves de Souza, em 31 de agosto de 2022.
Ministro JOÃO AUGUSTO RIBEIRO NARDES 
Relator